臺灣高等法院臺中分院刑事判決        100年度上易字第905號
上  訴  人  臺灣臺中地方法院檢察署檢察官
被      告  李鴻
上列上訴人因竊盜案件，不服臺灣臺中地方法院100年度易字第6
05號中華民國100年5月12日第一審判決（起訴案號：臺灣臺中地
方法院檢察署100年度偵字第2171 號），提起上訴，本院判決如
下：
    主  文
上訴駁回。
    理  由
一、按刑事訴訟法第350條、第361條、第362條、第367條規定，
    不服地方法院之第一審判決而上訴者，須提出上訴書狀，並
    應敘述具體理由，為上訴必備之程式；其所提出之書狀未敘
    述上訴理由，或僅曾以言詞陳述上訴理由者，均應於上訴期
    間屆滿後20日內補提理由書於第一審法院。第一審法院經形
    式審查，認逾期未補提上訴理由者，應定期間先命補正；逾
    期未補正者，為上訴不合法律上之程式，應以裁定駁回。倘
    已提出上訴理由，但所提非屬具體理由者，則由第二審法院
    以上訴不合法律上之程式，判決駁回。而所謂具體理由，必
    係依據卷內既有訴訟資料或提出新事證，指摘或表明第一審
    判決有何採證認事、用法或量刑等足以影響判決本旨之不當
    或違法，而構成應予撤銷之具體事由，始克當之（例如：依
    憑證據法則具體指出所採證據何以不具證據能力，或依憑卷
    證資料，明確指出所為證據證明力之判斷如何違背經驗、論
    理法則）；倘僅泛言原判決認定事實錯誤、違背法令、量刑
    失之過重或輕縱，而未依上揭意旨指出具體事由，或形式上
    雖已指出具體事由，然該事由縱使屬實，亦不足以認為原判
    決有何不當或違法者（例如：對不具有調查必要性之證據，
    法院未依聲請調查亦未說明理由，或援用證據不當，但除去
    該證據仍應為同一事實之認定），皆難謂係具體理由，俾與
    第二審上訴制度旨在請求第二審法院撤銷、變更第一審不當
    或違法之判決，以實現個案救濟之立法目的相契合，並節制
    濫行上訴（最高法院97年度臺上字第892 號判決意旨參照）
    。又理由是否具體，則屬第二審法院審查之範圍，不在命補
    正之列，亦即上訴書狀已記載理由，並有具體之敘述時，其
    上訴既屬合法，第二審法院固應就其理由之是否可取，為實
    體之審理及判斷；如認其上訴書狀雖記載理由，但並未具體
    敘述時，則無須再命補正，可逕認其上訴不合法，以判決駁
    回之（最高法院97年度臺上字第6485號、99年度臺上字第35
    01號判決意旨參照）。
二、本案檢察官不服原審判決提起上訴，其上訴書所載理由略謂
    ：原判決既認定被告攜帶前往竊盜現場之兇器包含扣案之尖
    嘴鉗、小刀各1 支等工具，則上開扣案工具不以供竊取被害
    人財物使用為限，皆屬被告所犯攜帶兇器竊盜罪所用之物，
    均應依刑法第38條第1項第2款之規定宣告沒收。原審竟以扣
    案之尖嘴鉗、小刀各1 支等工具，僅係被告攜帶前往犯罪現
    場，未供本件竊盜使用，非屬供犯罪使用之物而認不得沒收
    ，即與上開法條及判決意旨相違，自有判決適用法律不當之
    處，請撤銷原判決，另為適當之判決等語。
三、按被告所有供犯罪所用或犯罪預備之物，依刑法第38條第 3
    項前段之規定，係屬得沒收，為法院得依職權酌定之事項，
    縱未予諭知沒收，於法自無不合，有最高法院87年度台上字
    第4383號判決意可資參照。查原判決於事實欄及理由欄已詳
    為說明被告犯罪時，攜帶其所有客觀上足供兇器使用之尖嘴
    鉗、小刀各1 支行竊，其行竊時雖未實際使用上開工具，然
    依最高法院相關判例意旨，認被告之行為仍構成刑法第 321
    條第1項第3款之攜帶兇器竊盜罪，並量處被告有期徒刑1 年
    。且於原審審理中訊問被告扣案之尖嘴鉗1支、小刀1支、手
    套1雙、手電筒3 支、自製萬能鑰匙6支、夾子1支及工具包1
    個等物之用途？被告均答稱：係其所有，平常工作時所使用
    ，行竊時有帶去，但沒有使用等語（見原審卷第48頁），因
    而於原判決理由欄五、敘明「上開扣案證物雖為被告所有，
    然被告在為本件犯行時，均未使用上開扣案物，且該等扣案
    物均非違禁物，故不予宣告沒收，附此敘明。」足見原判決
    係謂被告雖曾攜帶尖嘴鉗、小刀各1 支等物至行竊現場，已
    構成攜帶兇器竊盜罪，惟因行竊時並未實際取出使用，復非
    屬違禁物，而經權衡結果，依職權為不予沒收之諭知。上訴
    意旨指摘原判決認前開工具「非屬供犯罪使用之物而認不得
    沒收」，顯屬誤解。依最高法院上開判決意旨，刑法第38條
    第3 項前段既屬「得」沒收之規定，為法院得依職權酌定之
    事項，原判決經權衡結果，認為無沒收之必要，而未諭知沒
    收，即不得遽指為違法。
四、綜上所述，本院依形式上觀察認原審判決認事用法並無違法
    或不當之處，量刑亦屬妥適，被告上訴理由並未依據卷內既
    有訴訟資料或提出新事證，指摘或表明第一審判決有何採證
    認事、用法或量刑等足以影響判決本旨之不當或違法，而構
    成應予撤銷之具體事由，自非屬得上訴第二審之具體理由。
    依上揭法律規定及判決意旨，被告提起之第二審上訴不合法
    律上程式，爰不經言詞辯論，判決駁回上訴。
據上論斷，應依刑事訴訟法第367條前段、第372條，判決如主文
。
中    華    民    國   100    年    7     月    27    日
            刑事第三庭  審判長法  官  王  增  瑜
                              法  官  廖  柏  基
                              法  官  唐  光  義
以上正本證明與原本無異。
不得上訴。
                              書記官  呂  安  茹
中    華    民    國   100    年    7     月    27    日